【裁判字號】    97,聲,2010
【裁判日期】    970930
【裁判案由】    聲請發還扣押物
【裁判全文】
臺灣彰化地方法院刑事裁定              97年度聲字第2010號
聲  請  人  甲○○
上列聲請人因被告景裕所涉本院97年度易字第1451號詐欺等案
件，聲請發還扣押物，本院裁定如下：
    主  文
聲請駁回。
    理  由
一、本件聲請意旨略以：聲請人甲○○所有之Nikon 牌相機扣存
    於臺灣彰化地方法院檢察署97年度偵字第3770號案件，該相
    機查扣至今已經過8 個月，而該相機因屬精密儀器，若不存
    放於防潮箱會加速損壞且維修費用昂貴，上開扣押物於審理
    中若無再為扣押留存之必要，請儘速發還等語。
二、按「扣押物若無留存之必要者，不待案件終結，應以法院之
    裁定或檢察官命令發還之；其係贓物而無第三人主張權利者
    ，應發還被害人。扣押物因所有人、持有人或保管人之請求
    ，得命其負保管之責，暫行發還」，刑事訴訟法第142 條第
    1 項、第2 項定有明文。換言之，倘扣押物係屬贓物，縱認
    該扣押物已無留存之必要，仍須於無第三人主張權利之情形
    下，法院始得逕以裁定發還之。若有第三人主張權利，礙於
    審理刑事案件之法院無認定權利歸屬之權限，自不能直接發
    還被害人，應由權利人另循民事訴訟程序解決，核先敘明。
三、查被告被告景裕所涉詐欺等案件，經臺灣彰化地方法院檢
    察署檢察官提起公訴（97年度偵字第2956、3770號），並業
    經本院於97年度易字第1451號判決在案，惟查因該案尚未確
    定，且本件判決係認定被告景裕於97年1 月26日23時23分
    許，以3500元，向聲請人甲○○租用上開扣案之Nikon 牌相
    機1 組，嗣被告基於為自己不法所有之犯意，變易持有為所
    有，而將該相機1 組侵占入己，再於97年1 月31日14時許，
    在彰化縣彰化交流道下，將前揭相機售予不知情之周志忠，
    得款5 萬元等節，故購買取得上開相機之周志忠，是否有民
    法動產善意受讓之保護，而得主張為所有權人，此涉將來發
    還之對象究為何人仍有疑義，尚非無第三人可主張權利之情
    形。揆諸上開說明，上開扣押之相機，究應發還何人仍有爭
    議，倘周志忠主張權利，則應另循民事訴訟程序解決，要與
    刑事訴訟法第142 條第1 項後段所指「無第三人主張權利者
    」之要件有悖，綜上說明，聲請人發還扣押物之聲請，本院
    認不應准許，應予駁回，爰裁定如主文。
四、爰依刑事訴訟法第220條，裁定如主文。
中    華    民    國    97    年    9     月    30    日
                  刑事第七庭          法  官  郭麗萍
以上正本證明與原本無異。
如不服本裁定，應於裁定送達後5 日內，向本院提出抗告狀。
中    華    民    國    97    年    10    月     2    日
                                      書記官  吳冠慧


司法院資訊處製作；財團法人民間司法改革基金會備份。
